【裁判字號】    90,上易,274
【裁判日期】    901108
【裁判案由】    誣告
【裁判全文】
臺灣高等法院花蓮分院刑事判決                      九十年度上易字第二七四號
    上訴人即被告  甲○○
右上訴人即被告因誣告案件，不服臺灣臺東地方法院九十年度易字第二０一號中華民
國九十年八月二十三日第一審判決（起訴案號：臺灣臺東地方法院檢察署九十年度偵
字第八六八號），提起上訴，本院判決如左：
    主  文
原判決撤銷。
甲○○未指定犯人，而向該管公務員誣告犯罪，處拘役肆拾日，如易科罰金，以參佰
元折算壹日。
    事  實
一、甲○○任職於台東縣太麻里衛生所，明知原為其所有之Ｄ三—六八０三號自小客
    車業於民國（下同）九十年一月二日下午十五時許，經臺灣臺東地方法院民事執
    行處依強制執行程序，解除其佔有並點交予債權人張鵬燕取回。竟於同日下午十
    七時零五分許，向台東縣警察局勤務中心有偵查犯罪職權之公務員，謊稱其上開
    車輛於台東縣太麻里衛生所失竊，而未指定犯人誣告犯罪。嗣經台東縣警察局大
    武分局員警前往處理，始發現上情。
二、案經台東縣警察局大武分局移送臺灣臺東地方法院檢察署檢察官偵查起訴。
    理  由
一、訊之上訴人即被告（以下簡稱被告）甲○○矢口否認有誣告犯行，辯稱：我事先
    未收到執行通知，我知道下午法院要來執行我的車子，因為我正在工作無法離開
    ；我以為查封人員應將車內東西交還，結果並未點交，故懷疑是別人偷走，所以
    才去報案云云。惟查：
（一）被告明知臺灣臺東地方法院民事執行處人員於九十年一月二日下午十五時許，
      至其任職之台東縣太麻里衛生所，執行取回Ｄ三—六八０三號自小客車一節，
      業據其於警訊、偵查及審理中坦承不諱（詳警訊卷第一頁背面、偵查卷第二十
      六頁、原審卷第二十四頁）；核與證人陳鶴鵬、巴德雄、張鵬燕等人證述情節
      相符，自屬真實。
（二）被告嗣於九十年一月二日下午十七時零五分許，向台東縣警察局勤務中心，報
      案稱其上開車輛於台東縣太麻里衛生所失竊一情，亦為被告所自承；並有台東
      縣警察局大武分局受理各類案件紀錄表在卷可憑（詳警訊卷第八頁），當為實
      情。
（三）被告既明知Ｄ三—六八０三號自小客車，係由法院依強制執行程序取回；卻向
      警方謊報失竊，其有誣告犯行事證已甚明確。被告所辯自無足採，其犯行洵堪
      認定。另被告迄本院審理仍否認誣告犯行，自無刑法第一百七十二條減輕或免
      除其刑之適用，附此敘明。
二、核被告所為，係犯刑法第一百七十一條第一項之未指定犯人誣告罪。原審對被告
    論罪科刑，固非無見；惟被告僅向台東縣警察局勤務中心報案，有台東縣警察局
    大武分局受理各類案件紀錄表上之記載可按；原判決事實欄竟認定被告亦有向台
    東縣警察局大武分局員警謊稱失竊云云，所認定之犯罪事實有誤。又刑法第四十
    一條於九十年一月四日修正，參照最高法院二十四年七月刑庭總會決議以及最高
    法院二十九年度上字第五二五號判例意旨，仍有刑法第二條第一項之適用，而修
    正後之法律較有利於行為人，本案自應適用修正後之刑法第四十一條第一項規定
    ，對被告諭知易科罰金之折算標準，併予敘明。被告上訴否認犯罪，雖無理由；
    惟原判決既有上述未洽之處，應予撤銷改判。爰審酌被告犯罪之動機、目的、手
    段，犯罪時所受之刺激及其品性、生活狀況、智識程度、犯罪所生之損害，及犯
    罪後態度等一情狀，量處如主文第二項所示之刑，並諭知易科罰金之折算標準。
據上論結，應依刑事訴訟法第三百六十九條第一項前段、第三百六十四條、第二百九
十九條第一項前段，刑法第二條第一項前段、第一百七十一條第一項、修正後刑法第
四十一條第一項，罰金罰鍰提高標準條例第一條前段、第二條，判決如主文。
本案經檢察官邱雲昌到庭執行職務。
中      華      民      國    九十      年     十一     月      八      日
                                    審判長法官  黃  永  祥
                                          法官  張  健  河
                                          法官  林  德  盛
右正本證明與原本無異。
本件不得上訴。
                                        書記官  劉  夢  蕾
中      華      民      國    九十      年     十一     月      八      日


司法院資訊處製作；財團法人民間司法改革基金會備份。
